【裁判字號】    95,訴緝,279
【裁判日期】    951229
【裁判案由】    偽造文書等
【裁判全文】
臺灣板橋地方法院刑事判決             95年度訴緝字第279號
公  訴  人  臺灣板橋地方法院檢察署檢察官
被      告  甲○○
上列被告因偽造文書等案件，經檢察官提起公訴（88年度偵字第
22770 號、90年度偵字第13998 號），本院判決如下：
    主  文
本件免訴。
    理  由
一、公訴意旨詳如附件起訴書所載。
二、按案件時效已完成者，應諭知免訴之判決，並得不經言詞辯
    論為之，刑事訴訟法第302 條第2 款、第307 條分別定有明
    文。又按本件被告所涉犯罪之追訴權時效進行後，民國94年
    1 月7 日修正、刪除之刑法第80條（修正追訴權消滅之要件
    ，以檢察官或犯罪被害人未於限期內起訴為要件，並配合修
    正將追訴權時效期間提高）、第81條（刪除有關刑法第80條
    第1 項各款之追訴權時效期間計算標準之規定）、第83條（
    修正明定追訴權之時效，因起訴而停止進行，並明定停止原
    因視為消滅之事由，以緩過苛之情）等規定，業於95年7 月
    1 日生效施行，刑法施行法並配合增訂第8 條之1 ，規定於
    上開刑法規定修正施行前，其追訴權時效已進行而未完成者
    ，比較修正前後之條文，適用罪有利於行為人之規定，是經
    依上開刑法施行法第8 條之1 規定綜合比較新舊法結果，本
    件被告所涉犯之罪，依修正前之上開刑法規定核計其追訴權
    時效，顯較為有利，自仍應適用修正前之刑法上開規定處斷
    。
三、是查本件被告被訴於79年6 月至89年9 月間，觸犯刑法第19
    3 條之違背建築術成規、同法第214 條之使公務員登載不實
    、同法第216 條、第215 條之行使業務登載不實文書等罪，
    被告因逃匿，經本院通緝，致審判之程序不能繼續，而上開
    等罪之最重本刑為有期徒刑三年，其追訴權時效期間為二十
    年，又追訴權時效停止原因繼續存在之期間達於時效期間四
    分之一者，停止原因視為消滅，修正前之刑法第80條第1 項
    第2 款、第83條第3 項定有明文，並參照司法院29年院字第
    1963號及大法官會議63年釋字第138 號解釋，其追訴權之時
    效業已完成，依照首開說明，爰不經言詞辯論，逕為諭知免
    訴之判決。
四、據上論斷，應依刑事訴訟法第302 條第2 款、第307 條，判
    決如主文。
中    華    民    國    95    年    12    月    29    日
                刑事第八庭  審判長法  官  王  屏  夏
                                  法  官  王  偉  光
                                  法  官  彭  全  曄
以上正本證明與原本無異
如不服本判決應於送達後10日內向本院提出上訴狀
                                  書記官  吳  詩  琳
中    華    民    國    95    年    12    月    29    日
--------------------------------------------------------
附件：
┌───────────────────────────────────────┐
│臺灣板橋地方法院檢察署檢察官起訴書            八十八年度偵字第二二七七號    │
│                                              九十年度偵字第一三九九八號      │
│      被      告  陳林盡  女  六十九歲（民國○○○年○月○日生）              │
│                          住台北市○○○路○段一一六巷四六號                  │
│                          身分證統一編號：Ｙ二一六九四一號              │
│      選任辯護人  鍾永盛律師                                                  │
│                  馮君傑律師                                                  │
│      被      告  甲○○  女  三十六歲（民國○○○年○月○日生）              │
│                          住台北市○○○路○段一一六巷四六號                  │
│                          身分證統一編號：Ｒ二二四二一七二號              │
│                  謝家進  男  四十六歲（民國○○○年○月○○日生）            │
│                          住台北縣三重市○○○路八巷十五號七樓                │
│                          身分證統一編號：Ｆ一三二二三五九號              │
│                  陳啟中  男  四十四歲（民國○○○年○月○○日生）            │
│                          住高雄市○○街二一五號十二樓                        │
│                          身分證統一編號：Ｅ一0000000號              │
│                  蔡金源  男  七十三歲（民國○○年○月○日生）                │
│                          住台北市○○○路○段二九一號八樓之五                │
│                          身分證統一編號：Ｂ一一二九七六號              │
│                  葉博武  男  四十八歲（民國○○○年○月○○日生）            │
│                          住台北市○○街五一八巷十號四樓                      │
│                          身分證統一編號：Ｄ一0000000號              │
│                                                                              │
│  右列被告因公共危險等案件，已經偵查終結，認為應該提起公訴，茲將犯罪事實及證  │
│  據並所犯法條分敘如左：                                                      │
│          犯罪事實                                                            │
│  一、陳林盡於民國六十九年九月間，於臺北市○○○路○段二七六號八樓（現址為台  │
│      北市○○路○段七十之一號十六樓）成立宏福建設股份有限公司（以下簡稱宏福  │
│      建設公司），陳林盡並擔任該公司董事長即負責人，該公司以委託營造廠商興建  │
│      國民住宅出售為主要營業項目之一。陳林盡復於七十四年間，於台北縣土城市○  ○
○      ○街二十一巷六號一樓，設立具有甲級營造廠資格之財福營造股份有限公司（以  │
│      下簡稱財福營造公司），由甲○○擔任財福營造公司之董事長即負責人，嗣於八  │
│      十年三月間，則改由謝家進擔任負責人。七十九年八月間，宏福建設公司為在台  │
│      北縣新莊市○○○段二二一之九及二五○地號等二筆土地（面積合計為一千六百  │
│      三十二平方公尺）上興建集合式住宅，乃以財福營造公司為承造人名義，並委託  │
│      陳啟中建築師事務所負責人陳啟中為設計人，向台北縣政府工務局申請建築執照  │
│      。陳啟中建築師於受委任後，即負責就上開土地為規劃設計建築，陳啟中依其專  │
│      業建築師之專業知識，明知建築物之形狀如為規則之長方形，對於承受地震力時  │
│      不會有很大之扭力產生，各柱子所承受之力較為平均，較易承擔地震之襲擊，倘  │
│      若建築物為不規則之設計，即降低建築物之承受能力，陳啟中竟違反建築物成規  │
│      ，將建築物設計為屬於平面不規則之ㄇ字型建築，其基礎載重不均勻，以致在地  │
│      震作用下，容易產生裂損傾斜之情形。陳林盡、甲○○、謝家進於七十九年六月  │
│      間，依陳啟中之設計領得七九莊建字第七六四號建築執照後，即在前揭土地上興  │
│      建「富景天下」集合式住宅，並由謝家進擔任現場工地主任。又蔡金源、葉博武  │
│      均係從事建築營造監造等為業務之人，均明知營造廠主任技師，依建築法第十五  │
│      條、第五十六條、台灣省建築管理規則第二十八條、台灣省營造業管理規則第十  │
│      九條規定，對於營造廠施工時應至現場勘驗，查驗營造廠確實依設計圖施工始可  │
│      於施工計畫書、勘驗證明書、按圖施工證明書、使用執照申請書上簽名，惟蔡金  │
│      源及葉博武實際上均未至財福營造公司擔任土木技師之職務，而是以每年新台幣  │
│      ︵下同︶三十萬元之價格，將渠等之技師執照出租予財福營造公司。而承作前開  │
│      建物之不詳工人於興建過程中，部分樑柱之主鋼筋未按圖施工，且鋼筋量不足，  │
│      樑端部箍筋間多數超過設計圖十五公分之規定，樑主筋平行靠攏併排不符合建築  │
│      技術規則「平行鋼筋間之淨距不得小於鋼筋直徑，亦不得小於二十五公分」之規  │
│      定，又該建物之混凝土設計強度為每平方公分二百四十五公斤，然該建物之各層  │
│      均未達前開設計強度，其中第一、三、四、七、八、九、十、十一層之混凝土平  │
│      均強度更未達每平方公分二百公斤，而承包之工人於施工時有上述違反建築術成  │
│      規之情形，因陳啟中、蔡金源及葉博武均未到場監工，謝家進又不具建築專業知  │
│      識以致無法及時發現糾正而放任其施工，而均由謝家進蓋蔡金源及葉博武之印文  │
│      於施工計畫書、勘驗證明書、按圖施工證明書、使用執照申請書上，陳林盡、吳  │
│      素珠、謝家進、陳啟中並於八十年九月間持向台北縣政府工務局請領使用執照，  │
│      使不知情之職員據以登載於職務上受理登記簿上，並於當月據以核發使用執照，  │
│      足生損害建管機關對於建築管理之正確性。嗣於八十八年九月二十一日凌晨一時  │
│      四十七分許，南投縣集集鎮發生規模七‧三級地震，台北縣新莊市雖僅為中級地  │
│      震規模，然因前揭「富景天下」集合式住宅有上述鋼筋量不足、未按圖施工及混  │
│      凝土強度不足等違反建築術成規之缺失，以致建物出現傾斜之情形，各層樓亦均  │
│      出現嚴重裂損，而經台北縣政府評為危險建物，致使黃忠男等一百二十三戶之全  │
│      部住戶均搬遷一空而受有損害。                                            │
│  二、案經黃忠男、莊麗輝、林德和、楊合發等告訴偵辦。                          │
│          證據並所犯法條                                                      │
│  一、被告甲○○經傳未到。訊據被告陳林盡、謝家進、陳啟中、蔡金源、葉博武則均  │
│      堅決否認有右揭犯行，被告陳林盡辯稱：伊只是宏福建設公司掛名之負責人，公  │
│      司實際上是一名王姓總經理在負責，詳細姓名身分伊不清楚云云。被告謝家進辯  │
│      稱：伊只是在工地現場負責接待、銷售及收款，並非工地主任，又伊是「富景天  │
│      下」之結構體完成後才接任財福營造公司之負責人云云。被告陳啟中辯稱：伊所  │
│      設計之房屋符合建築法規之要求、伊也每星期有三天在台北實際參與監造云云。  │
│      被告蔡金源辯稱：伊是透過他人之媒介，將執照以每年三十餘萬元出租與財福營  │
│      造公司，伊未曾到過「富景天下」工地，也不知該工地有偷工減料之情事云云。  │
│      被告葉博武則辯稱：伊是要湊足技師人數才任職，偶而有去工地，但不知有偷工  │
│      減料之情形云云。惟查：（一）宏福建設公司為「富景天下」集合式住宅之起造  │
│      人，財福營造公司為「富景天下」之承造人，被告陳林盡為宏福建設公司之負責  │
│      人兼財福營造公司之股東，被告甲○○、謝家進分別為財福營造公司於八十年三  │
│      月間前後之負責人，被告陳啟中為「富景天下」之設計師，以及被告蔡金源、葉  │
│      博武均係「富景天下」之主任技師，此有宏福建設公司基本資料查詢表、財福營  │
│      造公司之公司執照及營利事業登記證影本各一份、財福營造公司設立及變更登記  │
│      資料影本四份、建造執照及使用執照附卷可稽。（二）「富景天下」集合式住宅  │
│      於九二一大地震中嚴重受損，經行政院公共工程委員會及台灣省結構工程技師公  │
│      會鑑定結果，該集合式住宅有(1)該建築物設計為屬於平面不規則之ㄇ字型建築，  │
│      其基礎載重不均勻，以致在地震作用下，容易產生裂損傾斜之情形；(2)部分樑柱  │
│      主鋼筋未按圖施工，且鋼筋量不足，樑端部箍筋間多數超過設計圖十五公分之規  │
│      定，樑主筋平行靠攏併排不符合建築技術規則「平行鋼筋間之淨距不得小於鋼筋  │
│      直徑，亦不得小於二十五公分」之規定；(3)該建物之混凝土設計強度為每平方公  │
│      分二百四十五公斤，然該建物之各層均未達前開設計強度，其中第一、三、四、  │
│      七、八、九、十、十一層之混凝土平均強度更未達每平方公分二百公斤等情事，  │
│      業經行政院公共工程委員會及台灣省結構工程技師公會鑑定屬實，此分別有行政  │
│      院公共工程委員會（八九）工程術字第八九二一五四號所附編號三之鑑  │
│      定書及台灣省結構工程技師公會台省結技鑑字第六二一號結構安全鑑定書附卷可  │
│      稽，並有該建物受損照片在卷可佐，故該建物於設計及建造過程均有違反建築物  │
│      成規之情形應堪認定。（三）被告蔡金源係以每年三十餘萬元之代價將技師執照  │
│      出租予財福營造公司，實際上均未至「富景天下」工地監工，業經被告蔡金源坦  │
│      承不諱，而被告葉博武亦坦承其專業為機械工程，對營造並不瞭解，是為了湊足  │
│      技師人數才任職，亦經被告葉博武陳述歷歷，故被告蔡金源、葉博武並未至工地  │
│      監工，而由被告謝家進等代蔡金源、葉博武在施工計畫書、勘驗證明書、按圖施  │
│      工證明書、使用執照申請書上蓋章，被告陳林盡、甲○○、謝家進、陳啟中再持  │
│      向台北縣政府工務局請領使用執照等情亦堪認定。綜上所述，被告等所辯顯均係  │
│      卸責之詞，不足採信，渠等犯嫌已臻明確。                                  │
│  二、核被告陳林盡、甲○○、謝家進、陳啟中、蔡金源、葉博武所為，均係犯刑法第  │
│      一百九十三條之違背建築術成規罪，又被告陳啟中、蔡金源、葉博武均具有監造  │
│      責任而未赴工地為實際監工之工作，被告陳林盡、甲○○、謝家進、陳啟中亦均  │
│      知上述有監造責任之人均未赴工地實際監工，竟在各項業務上製作之報表為簽證  │
│      行為，使被告陳林盡、甲○○、謝家進、陳啟中得以據持以向台北縣政府報驗及  │
│      請領使用執照，台北縣政府亦據以登載並核發執照之行為，被告六人亦另犯刑法  │
│      第二百十四條、第二百十五條、第二百十六條之使公務員登載不實罪及行使業務  │
│      登載不實罪。被告等所犯上開數罪間，均具有犯意聯絡及行為分擔，請均依共同  │
│      正犯之規定論處。又被告等所犯前揭三罪間，具有方法結果之牽連關係，復請依  │
│      牽連犯之規定從一重處斷。                                                │
│  三、依刑事訴訟法第二百五十一條第一項提起公訴。                              │
│          此    致                                                            │
│  臺灣板橋地方法院                                                            │
│  中      華      民      國      九十      年      八    月    二十四    日  │
│                                          檢察官  乙  ○  ○                  │
│  右正本證明與原本無異                                                        │
│  中      華      民      國      九十    年      八      月    二十七    日  │
│                                                                              │
│                                          書記官  賴  梅  琴                  │
│                                                                              │
└───────────────────────────────────────┘


司法院資訊處製作；財團法人民間司法改革基金會備份。
